【裁判字號】    89,訴,355
【裁判日期】    900706
【裁判案由】    槍砲彈藥刀械管制等
【裁判全文】
臺灣板橋地方法院刑事判決                          八十九年度訴字第三五五號
    公  訴  人  臺灣板橋地方法院檢察署檢察官
    被      告  丙○○
    指定辯護人  甲○
右列被告因違反槍砲彈藥刀械管制條例等案件，經檢察官提起公訴 (八十八年度偵字
第二０七一五、二二四二三號)及併案審理（八十九年度偵字第一九一四九號），甲
○判決如左：
    主  文
丙○○連續未經許可，持有可發射子彈具有殺傷力之改造手槍，累犯，處有期徒刑貳
年陸月，併科罰金新臺幣玖萬元，罰金部分如易服勞役，以新臺幣玖佰元即銀元參佰
元折算壹日，扣案之可發射子彈具有殺傷力之改造九０手槍枝壹支（含彈匣二個，槍
枝管制編號：00000000000）、改造手槍壹支（槍枝管制編號00000
00000）、改造轉輪手槍壹支（槍枝管制編號0000000000）、制式九
０手槍子彈陸顆及改造子彈肆顆均沒收；又收受贓物，累犯，處有期徒刑參月，扣案
之刷卡機壹台沒收。應執行有期徒刑貳年捌月，併科罰金新臺幣玖萬元，罰金部分如
易服勞役，以新臺幣玖佰元即銀元參佰元折算壹日，扣案之可發射子彈具有殺傷力之
改造九０手槍枝壹支（含彈匣二個，槍枝管制編號：00000000000）、改
造手槍壹支（槍枝管制編號0000000000）、改造轉輪手槍壹支（槍枝管制
編號0000000000）、制式九０手槍子彈陸顆、改造子彈肆顆及刷卡機壹台
均沒收。
被訴收集偽造通用貨幣罪部分無罪。
    事  實
一、丙○○曾於民國八十五年間因違反槍砲彈藥刀械管制條例案件，經甲○判處有期
    徒刑四月確定，甫於八十七年七月二十二日易科罰金執行完畢。竟不知悔改：
（一）於八十八年五、六月間某日（公訴人誤載為七、八月間）明知不詳姓名綽號「
      阿雄」之人，所交付之信用卡刷卡機一台（號碼00000000號，係李新
      輝所有，於八十七年十一月上旬某日，在台北縣泰山鄉○○路○段六十五號二
      樓公司內，遭不詳姓名之人竊取）為贓物，竟仍收受之。復基於持有槍彈之概
      括犯意，於八十八年九月二日二十三時許，在台北縣中和市○○街五十八巷口
      ，未經許可，收受不詳姓名綽號「阿義」之男子交付之具有殺傷力之改造九０
      手槍一支（含彈匣二個，槍枝管制編號0000000000）、制式九０手
      槍子彈六顆、改造子彈二顆（一顆已經試射），及不具殺傷力之子彈半成品十
      二顆（三顆已試射）、工業用底火五十二顆等物。嗣於同日二十三時三十分許
      ，在台北縣中和市○○街五十八巷口為警查獲，並在丙○○駕駛之車號ＥＮ—
      三三一七號自用小客車內，扣得上開改造九０手槍一支、制式九０手槍子彈六
      顆、子彈半成品十四顆、工業用底火五十二顆、彈匣二個及信用刷卡機一台。
（二）丙○○復自八十九年八月十日至八十九年十月七日間之某日起，未經許可，持
      有具有殺傷力之改造手槍一支（槍枝管制編號0000000000）、改造
      轉輪手槍一支（槍枝管制編號0000000000）、具有殺傷力之改造子
      彈六顆（三顆已試射），及不具殺傷力之子彈六顆（一顆已試射）、底火一批
      。嗣於八十九年十月七日七時許，為警在台北縣土城市○○路○段一七一號二
      樓２Ａ室查獲，並扣得上開改造手槍二支、改造子彈十二顆及底火一批等物。
二、案經臺北縣警察局中和分局、永和分局報請臺灣板橋地方法院檢察署檢察官偵查
    起訴及併案審理。
    理  由
甲、有罪部分
一、訊據被告丙○○對於右揭事實，固坦承：八十八年九月二日二十三時許，在查獲
    地點，遇見「阿義」，我叫「阿義」幫我買海洛因，我交一萬六千元他，怕他跑
    掉，叫「阿義」把槍、彈留下來的，知道「阿義」拿手槍及子彈給我，他說半小
    時就回來，二十三時三十分許就被警察查到等語，惟矢口否認知道刷卡機是贓物
    及在土城市○○路○段一七一號二樓２Ａ查獲之槍、彈為其所有，辯稱：刷卡機
    是「阿雄」拿來寄放的，我不知是贓物；假鈔是「老二」來找我時，放在我家中
    ，沒有帶走，我知道是假的，因已褪色，我要搬家時才拿到車上；土城市○○路
    ○段一七一號二樓２Ａ是我朋友「湯米」租的，我向他借住二天而已，該批槍械
    都是「湯米」所有云云。經查：
（一）犯罪事實欄（一）部份：
  １、被告於偵查中供稱：刷卡機是「阿雄」拿來給我的，約在三、四月前（見八十
      八年九月三日偵查筆錄）。是被告收受刷卡機之時間，應在八十八年五、六月
      間某日，公訴人認係八十八年七、八月間，應係誤載。又刷卡機乃一般商店收
      受顧客支付帳款使用之工具，此為社會大眾所周知之事實，被告自姓名不詳綽
      號「阿雄」之人收受刷卡機一台，被告既不知綽號「阿雄」者是否有經營商業
      ，亦不知綽號「阿雄」者之年籍、姓名及住址，參以被告自承：「阿雄」告知
      拿來試試看（見八十八年度偵字第二０七一五號偵查卷八十八年九月二十九日
      偵查筆錄），顯見被告明知該刷卡機之來源並非正當，被告對該刷卡機應有贓
      物之認識，是被告辯稱不知該刷卡機為贓物云云，不足採信。
  ２、被告自不詳姓名綽號「阿義」之男子收受上開手槍及子彈，其收受之時，既已
      明知為手槍及子彈，其猶未經許可而收受之，顯見其有未經許可，持有該手槍
      及子彈之意。
（二）犯罪事實（二）部分：
  １、本件係於八十九年十月七日七時許，在台北縣土城市○○路○段一七一號二樓
      ２Ａ室查獲，並扣得上開手槍及子彈，而查獲地點係被告自八十九年八月十日
      起向羅鳳森承租，此有羅鳳森之警訊筆錄及房屋租賃契約書一份在卷可查，是
      被告持有上開手槍及子彈之時間，應係自八十九年八月十日至八十九年十月七
      日間之某日起持有上開手槍及子彈。
  ２、本件查獲時，僅被告一人在查獲地點，且被告有該處之鑰匙，又在桌上抽屜放
      有被告之證件，被告為承租該屋之人，此有被告及證人羅鳳森之警訊筆錄及房
      屋租賃契約書一份在卷可憑；證人乙○○亦證稱：土城上址二樓是被告在使用
      ，我去上址有五次，被告都在等語（見甲○九十年五月十一日筆錄），是被告
      顯然占有使用上揭查獲地點，對其內扣得之手槍及子彈自無不知之理；況被告
      對綽號「湯米」之人，並無法提供年籍、姓名及住址，經甲○傳喚乙○○（即
      綽號「湯米」）到庭作證，被告即改稱綽號「湯米」者是另一人，是被告供稱
      上揭地點伊僅借住二天而已，與事實不符，被告所辯，顯為畏罪卸責之詞，不
      足採信。
（三）此外，上揭扣案之改造九０手槍枝一支（含彈匣二個，槍枝管制編號：000
      00000000）、改造手槍一支（槍枝管制編號0000000000）
      、改造轉輪手槍一支（槍枝管制編號0000000000），經送鑑驗結果
      ，均認機械性能良好，可供擊發子彈使用，具殺傷力，制式九０手槍子彈六顆
      具殺傷力，改造子彈共二十六顆（十四顆加十二顆），其中八顆具殺傷力（四
      顆已試射），此分別有內政部警政署刑事警察局八十八年九月十日刑鑑字第八
      九八三五號、八十九年十月十六日刑鑑字第一五六七七八號鑑驗通知書各一份
      在卷可憑，及刷卡機一台扣案可稽佐證，本件事證明確，被告犯行，洵堪認定
      。
二、核被告丙○○持有手槍及子彈之行為，係犯槍砲彈藥刀械管制條例第十一條第四
    項未經許可，持有可發射子彈具有殺傷力之改造手槍罪及槍砲彈藥刀械管制條例
    第十二條第四項未經許可，持有子彈罪。被告收受刷卡機之行為，係犯刑法第三
    百四十九條第一項之收受贓物罪。被告所犯未經許可持有改造手槍罪及未經許可
    ，持有子彈罪，係一行為觸犯數罪名，為想像競合犯，應從一重之未經許可，持
    有改造手槍罪論處。又被告先後二次，未經許可，持有改造手槍之行為，時間緊
    接，觸犯構成要件相同之罪名，顯係基於概括犯意為之，為連續犯，應以一罪論
    ，並加重其刑。被告所犯上開二罪，犯意各別，行為亦殊，應予分論併罰。公訴
    人請求併案審理部分（八十九年偵字第一九一四九號），雖未起訴，惟與前揭有
    罪部分，有連續犯之裁判上一罪之關係，為起訴效力所及，甲○自得一併審理。
    又被告丙○○於八十五年間因違反槍砲彈藥刀械管制條例案件，經甲○判處有期
    徒刑四月確定，甫於八十七年七月二十二日易科罰金執行完畢，此有台灣高等法
    院檢察署刑案紀錄簡覆表一件在卷可按，其於五年之內再犯有期徒刑以上之本罪
    ，為累犯，應依法遞予加重或加重其刑。爰審酌被告持有槍枝之數量，危害社會
    治安，且犯罪後飾詞狡辯，無悔改之意，其品行不佳、犯罪目的等一切情狀，量
    處如主文所示之刑並定其應執行刑，罰金部分，並諭知易服勞亦之折算標準。又
    扣案之可發射子彈具有殺傷力之改造九０手槍枝壹支（含彈匣二個，槍枝管制編
    號：00000000000）、改造手槍一支（槍枝管制編號0000000
    000）、改造轉輪手槍一支（槍枝管制編號0000000000）、具殺傷
    力之制式九０手槍子彈陸顆及改造子彈四顆（犯罪事實（一）部分一顆、犯罪事
    實（二）部分三顆），均係違禁物，均應依刑法第三十八條第一項第一款之規定
    宣告沒收。另具殺傷力之改造子彈四顆均已因試射而滅失，及不具殺傷力之改造
    子彈十八顆、工業用底火五十二顆及底火一批，並非違禁物，爰不予宣告沒收。
三、又依槍砲彈藥刀械管制條例第十九條第一項雖規定：「犯第七條、第八條、第十
    條、第十一條、第十二條第一項至第三項、第十三條第一項至第三項之罪，經判
    處有期徒刑者，應於刑之執行完畢或赦免後，令入勞動場所，強制工作，其期間
    為三年」，惟被告僅係收受上開槍枝及子彈，並未持以犯案，且所查扣之槍枝為
    可發射子彈之改造玩具手槍，依憲法比例原則之精神，甲○認尚無對被告宣告強
    制工作之必要，爰參酌大法官會議釋字第四七一號解釋之意旨，不另為強制工作
    之諭知，併予敘明。
乙、無罪部分
一、公訴意旨略以：被告丙○○另意圖供行使之用，於八十八年七、八月間，自綽號
    「老二」之男子處收集偽造之新台幣（下同）通用貨幣，面額五百元之紙幣三張
    、面額一千元之紙幣二張（誤載為一張），因認被告係犯刑法第一百九十六條第
    一項之意圖供行使之用收集偽造通用貨幣罪嫌等語。
二、按犯罪事實應依證據認定之，無證據不得推定其犯罪事實，又不能證明被告犯罪
    者，應諭知無罪之判決，刑事訴訟法第一百五十四條、第三百零一條第一項分別
    定有明文。所謂認定犯罪事實之證據，係指足以認定被告確有犯罪行為之積極證
    據而言，該項證據自須適合於被告犯罪事實認定，始得採為斷罪資料。又苟未能
    發現相當證據，或證據不足以證明，自不能以推測或擬制之方法，以為裁判基礎
    ，亦有最高法院二十九年上字第三一０五號及四十年台上字第八六號判例意旨可
    資參照。又訴訟上之證明，須於通常一般之人均不致有所懷疑，而得確信其為真
    實之程度者，始得據為有罪之認定，倘其證明尚未達到此一程度，而有合理之懷
    疑存在時，致無從為有罪之確信時，即應為無罪之判決，亦有最高法院七十六年
    台上字第四九八七號判例可循。
三、訊據被告丙○○堅決否認有何收集偽造通用貨幣之行為，辯稱：假鈔是「老二」
    來找我時，放在我家中，沒有帶走，我知道是假的，因已褪色，我要搬家時才拿
    到車上，沒有收集偽鈔等語。經查：
（一）按刑法第一百九十六條第一項之意圖供行使之用而收集偽造之通用貨幣罪，以
      有供行使之用之意圖，並明知為偽造之通用貨幣，而仍收集為構成要件。若根
      本無收集之行為，僅係因他人之交付而持有，即不能律以該項罪名（有最高法
      院七十年台上字第七九二號判決可資參照）。
（二）本件扣案之偽鈔僅五張，一千元券二張，五百元券三張，數量非多。且經甲○
      當庭勘驗結果，偽超之色澤明顯較淡，與真鈔不同，辨識容易，是否可供行使
      之用，並非無疑，依常理言之，被告應無甘冒使用後即被查獲之風險，而收集
      此等偽鈔之理。且遍查卷內卷證資料，並無證據足資證明被告有何收集行為，
      自不能以被告持有五張偽鈔即認被告有何收集偽造通用貨幣之行為。此外，復
      查無其他積極證據足資證明被告有何意圖供行使之用而收集偽造通用貨幣之行
      為，本件證據尚有不足，自應為被告無罪之諭知。
（三）末查，刑法上之偽造貨幣罪章並無處罰持有偽造新臺幣之罪，偽造之新臺幣自
      非違禁物。依刑法第二百條沒收之偽造紙幣，以構成同法分則第十二章所定各
      罪之偽造紙幣為限，否則該偽造之紙幣即不得適用該條沒收之（最高法院三十
      年上字第二○一四號判例參照）。本件被告被訴意圖供行使之用，而收集偽造
      之新臺幣罪，既已諭知無罪，依照首揭說明，其持有偽造之新臺幣一千元券二
      張，伍百元券三張，自不得依刑法第二百條宣告沒收。
丙、公訴人請求併案審理部分：
一、八十九年度偵字第一一一五號部分：本件係於八十八年七月十四日十四時許在台
    北縣中和市○○路○段九十三巷五十四號五樓查獲，並扣得改造三八轉輪手槍一
    支（槍枝管制編號0000000000）、改造八釐米手槍一支（槍枝管制編
    號0000000000）、改造子彈十五顆（八顆有殺傷力、三顆無殺傷力、
    四顆為空彈殼）。公訴人認被告丙○○有違反槍砲彈藥刀械管制條例之罪嫌，主
    要係以丁○○之供述及證人簡振松、簡千又於警訊中之證述為主要論據。訊據被
    告丙○○堅決否認有何本件犯行，辯稱：上揭地點，伊是向簡千又承租，伊從八
    十八年四月起至五月初居住於該處，五月初即離開該處，在居住期間，並沒有槍
    、彈等物等語。經查：
（一）本件查獲時僅丁○○在場，被告並不在場，在查獲地點並有丁○○之身分證、
      軍人身分證及日用品，此有丁○○、簡千又之警訊筆錄在卷為憑。
（二）證人簡千又、簡振松於警訊中僅陳述曾分租上揭地點給陳建宏，八十八年三月
      初陳建宏搬出去，丙○○於四月份搬來住，而於六月底簡千又曾見丙○○與丁
      ○○同住，七月十二日尚見丙○○返回房間等語，並無證據足資證明被告丙○
      ○有何違反槍砲彈藥刀械管制條例之行為。
（三）證人丁○○於警訊中供述：轉輪手槍、改造子彈是丙○○的，因為我確有看他
      拿過槍彈；八釐米手槍則未見過等語，於甲○審理時供述：我去住時有看過槍
      ，一支左輪手槍，另一支不完整，丙○○說是他一個朋友的等語（見甲○九十
      年五月三十日筆錄），惟證人丁○○於甲○審理時復改稱：那地方我只住二天
      ，我沒有看過那二支手槍；因為我跟丙○○關係不好，處不來，所以上次才故
      意要害被告等語（見甲○九十年六月十五日筆錄），其供述前後不一且矛盾，
      是否可信，並非無疑。
（四）綜上，本件主要係以證人丁○○之供述而認被告有違反槍砲彈藥刀械管制條例
      之犯行，惟證人丁○○係查獲當時居住於上揭地點之人，查獲時僅其一人在場
      ，其為脫免上開罪嫌，顯有誣陷他人之可能，且其亦坦承供述不實，自不能單
      以丁○○之供述即認被告有何違反槍砲彈藥刀械管制條例之犯行。此外，復查
      無其他積極證據足資證明被告有何違反槍砲彈藥刀械管制條例之犯行，公訴人
      請求併案審理部分與前揭有罪部分自無連續犯之裁判上一罪關係，此部分自應
      退回公訴人另行處理。
二、八十九年度偵字第一六三四號部分：本件係台北市政府警察局南港分局於八十八
    年八月三十日至軍管區司令部看守所借提丁○○，始起出改造手槍一支（槍枝管
    制編號0000000000號）及土造子彈五顆，此有警訊筆錄一份在卷可憑
    。公訴人認被告丙○○有違反槍砲彈藥刀械管制條例之罪嫌，主要係以丁○○於
    警訊中之供述：我是於八十八年七月二十八日在台北縣土城市○○路○段一九四
    號雪梨汽車賓館第五一六房，和丙○○因細故吵架，趁丙○○睡著時離開，離開
    之際順手將皮包拿走，事後才知道拿錯皮包，誤將他的皮包當作我的，打開一看
    裡面有一把槍及子彈等語為主要論據。訊據被告丙○○堅決否認有何本件犯行，
    辯稱：伊沒有去過土城中華路雪梨汽車賓館，而且我只有皮夾而已，沒有皮包可
    放手槍等語。經查：
（一）證人丁○○於偵查中供稱：我那天跟他從南部回來租旅館，跟他吵架後，拿錯
      了皮包，槍、彈是陳憲東的，不是丙○○給我的（見八十八年十月十九日偵查
      筆錄）；這些東西（指槍、彈）都是丙○○的，被查獲之槍是與陳拿錯皮包而
      被查獲。上次開庭時，他在拘留室對我說，查獲之東西都是他的，他恐嚇我要
      我承擔（見八十八年度偵字第二０七一五號卷八十八年十月二十六日偵查筆錄
      ）。
（二）證人丁○○於甲○審理時改稱：槍是一個叫「阿文」的人放在我那裡，我沒有
      跟丙○○去過雪梨賓館，也沒有誤拿被告皮包這件事，「阿文」是八十八年七
      月二十八日或二十九日在土城金城路某電動店交槍給我，要離開電動玩具店時
      我打開來看，才知道是槍，要交還給「阿文」他人已經不見；因為我跟丙○○
      關係不好，處不來，所以上次才故意要害被告等語（見甲○九十年六月十五日
      筆錄），是證人丁○○之供述前後不一，且其自承乃為挾怨報復，況依常理言
      之，每個人使用之皮包均有不同，其內所放置之物品重量亦非相同，實難有誤
      認之可能，是證人丁○○供稱：因拿錯皮包，才發現有槍彈云云，與常理有違
      ，其於警訊及偵查中之供述，是否可信，顯有可疑。
（三）此外，復查無其他積極證據足資證明被告有何違反槍砲彈藥刀械管制條例之犯
      行，自不能僅以丁○○之供述即認被告有何違反槍砲彈藥刀械管制條例之犯行
      ，本件證據顯有不足，不能證明被告犯罪，公訴人請求併案審理部分與前揭有
      罪部分自無連續犯之裁判上一罪關係，此部分亦應退回公訴人另行處理。
三、至證人丁○○涉犯刑法偽證罪嫌或誣告罪嫌部分，宜由公訴人另行偵辦，附此敘
    明。
據上論斷，應依刑事訴訟法第二百九十九條第一項前段、第三百零一條第一項，槍砲
彈藥刀械管制條例第十一條第四項、第十二條第四項、刑法第十一條前段、第二條第
一項、第五十六條、第三百四十九條第一項、第五十五條、第四十二條第二項、第四
十七條、第五十一條第五款、第三十八條第一項第一款，罰金罰鍰提高標準條例第一
條前段、第二條，現行法規所定貨幣單位折算新台幣條例第二條，判決如主文。
本案經檢察官許景森到庭執行職務
中      華      民      國    九十      年      七      月      六      日
                                  臺灣板橋地方法院刑事第二庭
                                  法  官  楊  晉  佳
右正本證明與原本無異。
如不服本判決，應於判決送達後十日內，向甲○提出上訴狀。
                                      書記官  邱  美  龍
中      華      民      國    九十      年      七      月      十      日
附錄本案論罪科刑法條全文：
刑法第三百零一條第一項
犯第二百九十八條至第三百條之罪，於裁判宣告前，送回被誘人或指明所在地因而尋
獲者，得減輕其刑。
槍砲彈藥刀械管制條例第十一條第四項：
未經許可，製造、販賣或運輸第四條第一項第一款所稱其他可發射金屬或子彈具有殺
傷力之各式槍砲者，處五年以上有期徒刑，併科新臺幣一千萬元以下罰金。
未經許可，轉讓、出租或出借前項所列槍砲者，處三年以上十年以下有期徒刑，併科
新臺幣七百萬元以下罰金。
意圖供自己或他人犯罪之用，而犯前二項之罪者，處無期徒刑或七年以上有期徒刑，
併科新臺幣一千萬元以下罰金。
未經許可，持有、寄藏或意圖販賣而陳列第一項所列槍砲者，處一年以上七年以下有
期徒刑，併科新臺幣七百萬元以下罰金。
第一項至第三項之未遂犯罰之。
修正後槍砲彈藥刀械管制條例第十二條第四項：
未經許可，製造、販賣或運輸子彈者，處一年以上七年以下有期徒刑，併科新臺幣五
百萬元以下罰金。
未經許可，轉讓、出租或出借子彈者，處六月以上五年以下有期徒刑，併科新臺幣三
百萬元以下罰金。
意圖供自己或他人犯罪之用，而犯前二項之罪者，處三年以上十年以下有期徒刑，併
科新臺幣七百萬元以下罰金。
未經許可，持有、寄藏或意圖販賣而陳列子彈者，處五年以下有期徒刑，併科新臺幣
三百萬元以下罰金。
第一項至第三項之未遂犯罰之。
刑法第三百四十九條第一項6
收受贓物者，處三年以下有期徒刑、拘役或五百元以下罰金。
搬運、寄藏、故買贓物或為牙保者，處五年以下有期徒刑、拘役或科或併科一千元以
下罰金。
因贓物變得之財物，以贓物論。


司法院資訊處製作；財團法人民間司法改革基金會備份。
